# 明股实债接受投资公司冲减资本公积

提问人：cpab 时间：2016-12-15 17:29:23
瑞华研究 2016 问题4-1-4（接受“明股实债”投资的会计处理问题）接受投资的子公司，对承担利息的账务处理：借：资本公积——资本溢价 12,788,274.22未确认融资费用 891,725.78贷：长期应付款 13,680,000.00上述会计处理可能导致A公司个别报表层面的资本公积出现负数余额。此处资本公积的借方发生额反映了这样一个事实：C基金名的出资名义上是以“股权投资”的名义投入的，但最终要从被投资的A公司直接取回一部分，即会计上可以认可的权益增加额将小于名义出资额。请教：如果子公司无资本溢价，则资本公积则为-1278万，由于实收资本、资本公积为资本性会计科目，余额不能为负，从准则来看，冲减资本公积的，基本都是资本公积不足冲减的，冲减盈余公积、未分配利润。此是否需资本公积不足冲减的，冲减盈余公积、未分配利润。

回答人：chenyiwei
资本公积不足冲减的差额部分，也可以继续按顺序冲减盈余公积和未分配利润。

提问人：lhj229 时间：2016-12-18 23:12:45
陈版主，明股实债问题中，接受投资的公司如果没有资本公积，也是直接冲减盈余公积和未分配利润吗？如果公司未分配利润是负数，也直接继续冲减未分配利润吗？

回答人：chenyiwei
是的，可以如你所述的冲减。

提问人：cpab 时间：2016-12-15 17:29:23
瑞华研究 2016 问题4-1-4（接受“明股实债”投资的会计处理问题）接受投资的子公司，对承担利息的账务处理：借：资本公积——资本溢价 12,788,274.22未确认融资费用 891,725.78贷：长期应付款 13,680,000.00上述会计处理可能导致A公司个别报表层面的资本公积出现负数余额。此处资本公积的借方发生额反映了这样一个事实：C基金名的出资名义上是以“股权投资”的名义投入的，但最终要从被投资的A公司直接取回一部分，即会计上可以认可的权益增加额将小于名义出资额。请教：如果子公司无资本溢价，则资本公积则为-1278万，由于实收资本、资本公积为资本性会计科目，余额不能为负，从准则来看，冲减资本公积的，基本都是资本公积不足冲减的，冲减盈余公积、未分配利润。此是否需资本公积不足冲减的，冲减盈余公积、未分配利润。

回答人：chenyiwei
枫林大道 发表于 2016-12-19 09:40
陈版，你那个测算表，我们PDF看不到，能在论坛发一个么。
可见附件。
明股实债问题(20160114)_修改.docx
(260.41 KB, 下载次数: 963)
2016-12-20 01:10 上传

提问人：今夜又无眠 时间：2017-02-28 21:01:35
陈版，“上述会计处理可能导致A公司个别报表层面的资本公积出现负数余额” 与”是的，可以如你所述的冲减。 发表于 2016-12-19 02:04“这两句话如何理解？ 是“个别报表中资本公积可以为负数”，还是“资本公积不足时（即为负），必须要冲减盈余公积和未分配利润”？很是困惑！

回答人：chenyiwei
个别报表层面尽量避免出现负数余额。实际上即使出现了，也不是重大问题。

提问人：Sophia123 猫猫 时间：2017-05-01 11:50:00
陈老师好，A公司（子公司)收到外部基金公司 5000 万投资， 4 年期，固定年回报率1.2%； 4 年到期后B公司（母公司）支付基金公司7200 万，因此基金公司除了固定收益（每年1.2%），还增加了 1200 万的浮动收益。A公司公司章程约定，基金除了固定收益外无利润分配权，不派董事，不参与经营管理。请问基金这个浮动收益可以冲减B公司（母公司）的资本公积？急盼复，谢谢！

回答人：chenyiwei
请参考《瑞华研究 2010 ～ 2016 汇编》中的问题4-1-49。

提问人：sizhijie01 时间：2017-08-29 20:07:36
请问陈老师，如果政府基金投资于甲公司，后期偿还也是由甲公司偿还，甲公司是一家刚成立的新公司，这个基金的投资实质就是明股实债， 是否一定要做实收资本？可不可以直接作为负债反应，这样会不会被认定为出资不实？

回答人：chenyiwei
一方面要实质重于形式，将此类需承担返还责任的投资作为负债确认；另一方面也要尊重实收资本增加的法律形式，但权益总额不变，即借记资本公积、贷记实收资本。日后归还出资后，将该笔分录转回。

提问人：duanyuping1983 时间：2018-01-17 18:35:53
你好，陈版主，紧急求助，名股实债的，投资时候产生的资本公积后期还款时可以冲回吗

回答人：chenyiwei
具体背景？所讨论的是哪个会计主体层面的处理？

提问人：duanyuping1983 时间：2018-01-18 10:07:15
就是B投资A,信托买了B部分股权，后两者都增资，信托放款 8 亿后， 1 亿计入实收资本， 7 亿计入资本公积，现在提前还款了，要还这8 亿，实收资本的 1 亿就跟B股权变更，要还的 7 亿能冲资本公积吗

回答人：chenyiwei
要考虑当初该 7 亿元记入资本公积是否合适？是否应确认为长期应付款？

提问人：shadebiao 时间：2018-05-12 18:29:34
陈版，您好。这个Word文件中没有测算表，能麻烦您发一份测算表吗

回答人：chenyiwei
附件里应有嵌入的Excel表。另外你可以查阅《瑞华研究 2010 ～ 2016 汇编》中的问题4-1-49.

提问人：shadebiao 时间：2018-05-16 15:01:58
陈版，您好！例：如果C基金公司投资A公司1.4亿元，占A公司0.2亿元的股权，约定投资期限 5 年，投资收益率1.2%，到期后由A公司当地财政局回购（财政局回购更像是担保性质，倾向于再由A公司回购注销，但未约定），请问A公司收到投资款时的以下会计处理是否合理？如果不合理，是否需要县财政局与A公司再签订补充协议？ ①反映明股实债经济实质 借：银行存款 1.4亿元 借：未确认融资费用 0.14亿 贷：长期应付款 1.54亿元 ②反映明股实债的法律形式 借：资本公积 0.2亿元 贷：实收资本 0.2亿元

回答人：chenyiwei
大致上可以这样处理。

提问人：lzl880605 时间：2018-05-30 10:29:32
陈版，您好！信托公司投资 4 亿，“明股实债”持有26%的A公司股份，每季度支付一次权利费，协议没有约定本金的还款时间，只是约定双方违反合同约定义务时可以解除协议，A公司返还 4 亿本金，母公司担保。这种情况下怎么处理

回答人：chenyiwei
信托一般不是永久存续的，且“协议没有约定本金的还款时间”如果按永续年金计算，其折现值也就等于本金，这样所有的投入还是负债，没有权益成分。

提问人：lzl880605 时间：2018-06-02 17:19:37
那陈老师，子公司收到 4 亿时， 借：银行存款 4 亿 贷：长期应付款（长期借款） 4 亿 借：资本公积 1 亿 贷：实收资本 1 亿， 支付利息时 借：财务费用 贷：银行存款 还本时， 借：长期应付款（长期借款） 4 亿 贷：银行存款 4 亿 这样理解正确吗

回答人：chenyiwei
基本可以这样理解。

提问人：659761666 时间：2018-11-20 21:40:15
关于案例中母公司确认长期股权投资的问题，我同事认为实务中很少提前确认长期股权投资，应当在实际股权转让的时候确认长期股权投资。请教陈版，母公司在合同确认回购义务时确认长期股权投资的主要理论依据是什么（资产的确认条件是基本确定，比负债的确认条件很可能更苛刻），这套处理在实务中是否能被监管层接受呢？

回答人：chenyiwei
其理论依据是：既然对方的本金安全和约定收益得到保障，就说明与这部分股权对应的风险和报酬现在已经由母公司（回购义务人）
享有或承担，相应地回购义务人现在已经拥有这部分股份事实上的现时所有权。

提问人：659761666 时间：2018-11-21 09:25:34
谢谢陈老师，这么晚还在解答。那么实务中这样处理的多吗？所里有认为这样理论是行得通的，但是实务中包括瑞华所很少这样处理。

回答人：chenyiwei
正规做法应该是这样处理。虽然实务中目前可能还有不正规的做法，但最终会逐步扭转过来，就像上市公司参与并购基金的合并报表问题一样。

提问人：路鱼 时间：2019-04-29 16:40:26
请教大家，在做明股实债处理时，子公司个别报别层面贷长期应付款、借资本公积和借未确认融资费用。在后期还款时，根据每期付款金额对应做账借长期应付、贷银行存款；借财务费用、贷未确认融资费用。如果仅这么看的话，初始确认的资本公积会一直挂在账面，我理解这项资本公积也应该随着还款逐步冲减，也就是要补做借财务费用、贷资本公积？要这样处理的吧？

回答人：chenyiwei
这部分资本公积负数是一直挂账的，因为表明出资本来就不足。